臺灣板橋地方法院刑事判決　　　　　　　　　　　　九十二年度訴字第二四六九號
　　公　訴　人　臺灣板橋地方法院檢察署檢察官
　　被　　　告　甲○○
右列被告因違反毒品危害防制條例案件，經檢察官提起公訴（九十二年度毒偵字第二
七○七號），本院合議庭裁定依簡式審判程序，判決如左：
    主  文
甲○○連續施用第一級毒品，累犯，處有期徒刑捌月。
扣案之第一級毒品海洛因壹包（驗餘淨重零點貳陸公克）沒收銷燬之。
    事  實
一、甲○○前於民國（下同）八十四年間，因違反肅清煙毒條例案件，經本院判處有
    期徒刑三年二月，並經臺灣高等法院駁回上訴確定，於八十七年十一月三十日假
    釋期滿執行完畢（構成累犯）。其曾因施用第一級毒品海洛因案件，經本院依臺
    灣板橋地方法院檢察署檢察官聲請，以八十九年度毒聲字第五六三七號裁定送觀
    察、勒戒後，認無繼續施用毒品之傾向，經臺灣板橋地方法院檢察署檢察官於九
    十年三月二十一日以九十年度毒偵緝字第二○一、二○二號為不起訴之處分確定
    ；又因施用第一級毒品海洛因、第二級毒品安非他命案件，經本院依臺灣板橋地
    方法院檢察署檢察官聲請，以九十一年度毒聲字第三七七五號裁定送觀察、勒戒
    後，認無繼續施用毒品之傾向，經臺灣板橋地方法院檢察署檢察官於九十二年一
    月三十日以九十二年度毒偵緝字第一二號為不起訴之處分確定。詎仍不知悔改，
    明知海洛因係毒品危害防制條例第二條第二項第一款所列之第一級毒品，不得施
    用、持有，竟復基於施用第一級毒品海洛因之概括犯意，自九十二年八月初某日
    起至九十二年十月底某日止，連續在臺北縣鶯歌鎮○○路一一七巷三三號住處，
    以海洛因置於針筒內注射之方式，施用第一級毒品海洛因多次，平均約每天施用
    二至三次。嗣於九十二年八月十八日下午二時許，在臺北縣鶯歌鎮○○○路、文
    化路口為警查獲，並扣得其所有第一級毒品海洛因一包（驗餘淨重零點二六公克
    ），並經本院依聲請於九十二年九月二十四日以九十二年度毒聲字第二九四四號
    裁定令入戒治處所施以強制戒治一年。
二、案經臺北縣政府警察局三峽分局報請臺灣板橋地方法院檢察署檢察官偵查起訴。
    理  由
一、右揭施用海洛因之事實，業據被告甲○○於本院審理時坦承不諱，而其於前開時
    地經警查獲時所採集之尿液，經送請臺灣檢驗科技股份有限公司以ＥＩＡ酵素免
    疫分析法初步檢驗，並以ＧＣ/ＭＳ氣相層析/質譜儀法確認檢驗之結果，呈嗎啡
    陽性反應，有該公司於九十二年八月六日出具之濫用藥物尿液檢驗報告一紙附於
    偵查卷可稽。再參以海洛因於人體內會代謝成嗎啡，因此涉嫌海洛因之施用者係
    檢驗其尿液中之嗎啡反應等情，為本院職務上已知之事實，被告亦自承其係施用
    海洛因，足見被告於上述時地所施用者係海洛因無訛。此外，並有被告所有第一
    級毒品海洛因一包（驗餘淨重零二點六公克）扣案足資佐證，上開扣案毒品經送
    鑑定結果，確為第一級毒品海洛因無誤之事實，並有法務部調查局九十二年九月
    五日調科壹字第○六○○○七四六四號鑑定通知書一件在卷可稽。足認被告前開
    之自白，應與事實相符。又查，被告曾因施用第一級毒品海洛因案件，經本院以
    八十九年度毒聲字第五六三七號裁定送觀察、勒戒後，均認無繼續施用毒品之傾
    向，經臺灣板橋地方法院檢察署檢察官於九十年三月二十一日以九十年度毒偵緝
    字第二○一、二○二號為不起訴之處分確定；其又因施用第一級毒品海洛因、第
    二級毒品安非他命案件，經本院以九十一年度毒聲字第三七七五號裁定送觀察、
    勒戒後，認無繼續施用毒品之傾向，經臺灣板橋地方法院檢察署檢察官於九十二
    年一月三十日以九十二年度毒偵緝字第一二號為不起訴之處分確定之事實，有臺
    灣高等法院被告全國前案紀錄表、臺灣板橋地方法院檢察署檢察官九十年度毒偵
    緝字第二○一、二○二號為不起訴處分書、九十二年度毒偵緝字第一二號不起訴
    處分書各一件在卷可稽。從而，本件事證明確，被告施用第一級毒品海洛因之犯
    行，堪以認定，應依法論科。
二、
  (一)按行為之處罰，以行為時之法律有明文規定者為限，行為後法律有變更者，適用
    裁判時之法律，但裁判前之法律有利於行為人者，適用最有利於行為人之法律，
    此刑法第一條及第二條第一項分別定有明文。又按刑法第二條第一項但書所指最
    有利於行為人之法律，既曰法律，自較刑之範圍為廣，比較時應就罪、刑有關之
    一切情形，綜其全部之結果，而為比較，再適用有利於行為人之法律處斷，故為
    符合刑法就法律有變更時所採之「從新從輕」制度之精神，於比較新、舊法孰較
    有利於行為人時，應一併就「可罰性範圍」、「刑罰之重輕」及其他訴追條件之
    限制等相關事項為整體性之衡量，始合乎該法之意旨。毒品危害防制條例業於九
    十二年七月九日修正公布，並於公布後六個月即九十三年一月九日施行，對毒品
    危害防制條例第十條之施用毒品犯罪，其條文雖未修正變更，惟對施用毒品之犯
    罪修正前區分為初犯、五年後再犯、五年內再犯及三犯以上而異其刑事處遇程序
    ，亦即須「曾受觀察勒戒處分，五年內再犯仍送觀察勒戒後，認有繼續施用毒品
    傾向，應送強制戒治後」，或「曾受強制戒治並為不起訴處分或不付審理之裁定
    後，五年內再犯」，或「三犯以上」者，始得依法訴追處罰；修正後則簡化區分
    為初犯、五年內再犯及五年後再犯三種，僅須「曾受觀察勒戒或強制戒治執行完
    畢釋放後，五年內再犯者」，即得依法訴追處罰，是本次修正就施用毒品之犯罪
    追訴處罰條件已有所變更。惟比較修正前後之毒品危害防制條例第十條對於施用
    毒品之刑罰規定，不論條次、犯罪構成要件、法定刑度均無變更，是修正後之新
    法並無不利於被告之情事，依刑法第二條第一項前段規定，應適用裁判時之新法
    。又就修正前已繫屬之施用毒品案件，該條例第三十五條第一項第三款規定審判
    中之案件應由法院依修正後之規定之處理，另同條第二項則規定如依修正前之規
    定有利於行為人者，適用最有利於行為人之法律。經查：本件被告所犯施用毒品
    案件，係於毒品危害防制條例修正實施前即繫屬本院之案件，然無論依修正前後
    之追訴處罰條件規定，其行為均屬應予追訴處罰之犯罪，修正前之條文並無較有
    利於被告之情形，附此敘明。
  (二)核被告甲○○施用第一級毒品之犯行，係犯修正後毒品危害防制條例第十條第一
    項施用第一級毒品罪。又被告非法持有第一級毒品之低度行為，為其施用第一級
    毒品之高度行為所吸收，不另論罪。又被告於九十二年八月十八日，在上開住處
    施用第一級毒品海洛因之犯行以外之犯罪事實部分，雖未據公訴人起訴，然該部
    分事實與公訴人起訴之犯罪事實，有連續犯裁判上一罪之關係，應為起訴效力所
    及，本院自得加以審究。被告先後多次施用第一級毒品之犯行，時間密接，且所
    犯為犯罪構成要件相同之罪名，顯係基於概括犯意為之，為連續犯，應依刑法第
    五十六條規定論以一罪，並加重其刑。又被告曾有前開犯罪事實欄所述之犯罪科
    刑及執行情形，有臺灣高等法院被告全國前案紀錄表一件在卷可稽，其於有期徒
    刑執行完畢後五年內，再犯有期徒刑以上之本罪，為累犯，應依刑法第四十七條
    規定，加重其刑，並依法遞加重之。爰審酌被告曾因施用毒品經送勒戒所觀察、
    勒戒後，仍未能戒斷其施用毒品之惡習，再犯本件犯行，惟因施用毒品均僅係戕
    害其自己身心並無加害他人，再衡量其施用毒品時間之長短等一切情狀，量處如
    主文所示之刑，以示懲儆。
三、扣案之第一級毒品海洛因一包（驗餘淨重零點二六公克），係毒品危害防制條例
    第二條所定之第一級毒品，為違禁物，應依同條例第十八條第一項前段規定，沒
    收並銷燬之。
四、末按「除被告所犯為死刑、無期徒刑、最輕本刑為三年以上有期徒刑之罪或高等
    法院管轄第一審案件者外，於前條第一項程序進行中，被告先就被訴事實為有罪
    之陳述時，審判長得告知被告簡式審判程序之旨，並聽取當事人、代理人、辯護
    人及輔佐人之意見後，裁定進行簡式審判程序。」刑事訴訟法第二百七十三條之
    一第一項定有明文。查本件被告甲○○涉犯之施用第一級毒品罪，並非法定本刑
    為死刑、無期徒刑、最輕本刑為三年以上有期徒刑之罪，且被告於本院準備程序
    進行中，復就被訴之事實為有罪之陳述，經告知被告簡式審判程序之旨，被告及
    公訴人對於本件改依簡式審判程序審理亦均表示無意見，是本院合議庭依前揭刑
    事訴訟法規定，裁定本件由受命法官獨任進行簡式審判程序，附此敘明。
據上論斷，應依刑事訴訟法第二百七十三條之一第一項、第二百九十九條第一項前段
，修正後毒品危害防制條例第十條第一項、第十八條第一項前段、第三十五條第一項
第三款，刑法第十一條前段、第二條第一項前段、第五十六條、第四十七條，判決如
主文。本案經檢察官乙○○到庭執行職務。
中      華      民      國    九十三    年      三      月      八      日
                                臺灣板橋地方法院刑事第十三庭
                                    法  官  白光華
右正本證明與原本無異。
如不服本判決，應於判決送達後十日內向本院提出上訴狀 (應附繕本) ，上訴於臺灣
高等法院。
                                    書記官  陳靜怡
中      華      民      國    九十三    年      三      月      八      日
附錄本案論罪科刑法條全文：
毒品危害防制條例第十條：
施用第一級毒品者，處六月以上五年以下有期徒刑。
施用第二級毒品者，處三年以下有期徒刑。
